【裁判字號】    90,易,658
【裁判日期】    901221
【裁判案由】    毒品危害防制條例
【裁判全文】
臺灣士林地方法院刑事判決                            九十年度易字第六五八號
    公  訴  人  臺灣士林地方法院檢察署檢察官
    被      告  丙○○
                丁○○
    選任辯護人  莫家駿
右列被告因違反毒品危害防制條例案件，經檢察官提起公訴（九十年度偵字第一二五
號、第二四九號），本院判決如左：
    主  文
丙○○、丁○○均無罪。
    理  由
一、公訴意旨略以：被告丙○○、丁○○二人為男女朋友，自不詳時起共同持有第一
    級毒品海洛因及第二級毒品大麻，嗣於民國八十九年十二月十二日下午三時許，
    為警持搜索票前往臺北市○○區○○路四段八七一號十三樓之五二人住處執行搜
    索時，在臥室床頭櫃旁當場查獲，並扣得第一級毒品海洛因（淨重二‧○四公克
    ）、第二級毒品大麻（淨重六‧五七公克）及捲煙器一只、分裝袋二十一只及電
    子秤一個等物。因認被告二人共同涉有違反毒品危害防制條例第十一條第一項、
    第二項之持有第一級、第二級毒品罪嫌。
二、本件公訴人認被告丙○○、丁○○涉有右揭犯行，無非係以證人即警員戊○○、
    甲○○、己○○、乙○○之證詞、扣案毒品及鑑定通知書，以及被告二人前後供
    述不一，顯認其指稱係姓名年籍不詳綽號「小劉」之成年男子所寄放云云，不可
    採信為其主要論據。訊據被告二人對於警方於右揭時地扣得上開毒品之事實固不
    否認，惟均堅決否認其涉有前揭持有毒品之犯行，被告丁○○辯稱：警方所查獲
    之毒品，係綽號「小劉」之成年男子在警方前來搜索前一星期左右搭乘伊所駕駛
    車牌號碼ＣＰ—一四五七號自小客車時所遺留在車上後座，翌日「小劉」打電話
    給伊說有資料袋掉在車上，請伊幫忙尋找，如果到ＰＵＢ時再交給他，該扣案毒
    品係置於皮包中，再放置於牛皮紙袋內，伊並未拆閱該牛皮紙袋內究竟裝有何物
    ，無從得知內容物，實無持有該毒品之犯意等語；被告丙○○則辯稱：在警方至
    家中搜索前二、三日，伊在房間內發現該牛皮紙袋，伊詢問丁○○是何物？丁○○表示係「小劉」遺留在車上的，伊未曾打開檢視內容物，並不知情係毒品等語
    。
二、按犯罪事實應依證據認定之，無證據不得推定其犯罪事實，又不能證明被告犯罪
    ，應諭知無罪之判決，刑事訴訟法第一百五十四條、第三百零一條第一項分別定
    有明文。次按認定不利於被告之事實，須依積極證據，苟積極證據不足為不利於
    被告事實之認定時，即應為有利於被告之認定，更不必有何有利之證據；又事實
    之認定，應憑證據，如未能發現相當之證據，或證據不足以證明，自不能以推測
    或擬制之方法，以為裁判之基礎，且認定犯罪事實所憑之證據，無論直接或間接
    證據，其為訴訟上之證明，須達於通常一般之人均不致有懷疑，而得確信其為真
    實之程度者，始得據為有罪之認定，倘其證明尚未達到此一程度，而有合理之懷
    疑時，尚難作為有罪之認定基礎，最高法院三十年上字第八一六號、四十年臺上
    字第八六號、七十六年臺上字第四九八六號判例均可資參照。
四、經查：
  (一)臺北市政府警察局刑事警察大隊員警固於八十九年十二月十二日下午十二時十七
    分許，持臺灣士林地方法院檢察署檢察官所開具之搜索票，至被告丙○○、丁○○同住之臺北市○○區○○路四段八七一號十三樓之五住處執行搜索，在上址臥
    室床頭櫃旁查獲第一級毒品海洛因（淨重二‧○四公克）、第二級毒品大麻（淨
    重六．五七公克）及大麻吸食器、塑膠分裝袋二十一個、捲煙器、電子秤等物之
    情，業據證人即執行搜索員警戊○○、甲○○、己○○、乙○○等人到庭證述屬
    實，並有臺灣士林地方院檢察署搜索票及搜索扣押證明筆錄各一份附卷足參。而
    扣案之可疑白粉及煙草，經送法務部調查局鑑定結果，認送驗白粉含有海洛因成
    分（淨重二‧○四公克）；送驗煙草含有大麻成分（淨重六‧五七公克）），有
    該局九十年二月六日陸(一)字第九○一三五○八六號、九十年二月六日陸(一)字
    第九○一三五○八七號鑑定通知書各一份在卷可按。是臺北市政府警察局刑事警
    察大隊員警確於前揭時間持搜索票至被告住處查獲第一級毒品海洛因（淨重二‧
    ○四公克）、第二級毒品大麻（淨重六‧五七公克）、塑膠分裝袋二十一個、捲
    煙器、電子秤等物之事實，堪予認定，合先敘明。
  (二)然被告丙○○、丁○○二人已堅決否認共同持有前開查扣毒品海洛因及大麻，且
    以前揭情詞置辯，查被告二人於警訊、偵查中均經隔離訊問，對於上開扣案毒品
    均一致陳稱係綽號「小劉」所遺留，未曾起封該牛皮紙袋，不知情內藏有何物，
    二人陳述大致相符，至於二人對於與「小劉」親疏關係如何，於何時寄放或遺留
    在車上之時間，去ＰＵＢ之次數等，前後或有些許差異，但經本院隔離訊問被告
    二人，對於上開問題陳述一致並無不符之處，被告丁○○且稱警訊時即供稱扣案
    毒品係「小劉」掉在伊車上的，應該是警察錯記為「小劉」將隨身攜帶之袋子託
    寄予伊，縱使認警訊所言為真，亦不足以據此證明被告丙○○、丁○○知情袋中
    物為毒品。而被告二人為警查獲後所採集之尿液，經送憲兵司令部刑事鑑識中心
    及法務部調查局檢驗結果，均無煙毒或大麻反應，僅被告丙○○尿液中檢出安非
    他命陽性反應，此有憲兵司令部刑事鑑識中心九十年三月二十九日綱得字第○
    三九一五號、九十年四月十七日綱得字第○五○一九號鑑驗通知書、法務部調
    查局九十年十一月二十二日陸(一)字第九○○七一五九一號檢驗通知書各一份附
    卷可稽，足認其二人並無施用第一級毒品海洛因及第二級毒品大麻之犯行，衡情
    被告二人既無施用毒品海洛因級大麻之經驗，已無持有扣案毒品之動機及必要，
    被告辯稱係姓名年籍不詳綽號「小劉」之成年男子所寄放等語，尚堪採信。
  (三)茲有疑義者，乃被告丙○○、丁○○二人究是否瞭解該牛皮紙袋內裝有何物？經
    查證人戊○○結證稱：扣案海洛因及大麻，是在房間床頭櫃旁的地上找到，放在
    一個拉鍊式皮包內，看不出拉鍊有被打開等語；證人甲○○結證稱：當時扣案大
    麻及海洛因均裝在塑膠袋內放在一起，搜獲後打開皮包始發現係毒品，皮包拉鍊
    並無損壞，從外觀上無法看出裡面裝有毒品等語；證人己○○結證稱：是伊在被
    告房間內床頭櫃旁地上查獲上開毒品，毒品係裝在類似女用有拉鍊之皮包內，並
    放在以類似紙材質的購物袋內，查獲時係伊打開拉鍊才看到是毒品，拉鍊並無損
    壞等語；證人乙○○結證稱：伊看到毒品係裝在一個拉鍊式類似化妝包的皮包內
    ，皮包寬約十公分、長約十五公分，係放在有提手的紙袋內等語，四位證人並均
    稱：被告當時均指稱係綽號「小劉」寄放的等語（均參見本院九十年十一月三十
    日審理筆錄），足見被告二人辯稱該牛皮紙袋係「小劉」所寄放，從未打開檢視
    內容物等情，並非無據，況警員於查獲毒品後，未採集皮包內物品之指紋，以資
    比對是否有被告二人之指紋，實難證明被告二人曾打開該皮包知道內容物係毒品
    乙事。苟無其他積極證據足資證明被告二人確明知「小劉」所寄放之包包內藏有
    毒品海洛因及大麻，自不得僅憑警方在被告住處房間內查獲扣案毒品海洛因及大
    麻，即以推測或擬制方法，推定被告二人涉有前揭持有毒品海洛因、大麻之犯行
    。
  (四)綜上所述，被告丙○○、丁○○二人所辯上開各節尚堪採信，公訴人所舉證據尚
    不足證明被告丙○○、丁○○涉有前揭共同持有毒品海洛因及大麻之犯行，苟無
    其他積極證據可佐，尚難以推測或擬制方法，認定被告二人涉有前揭持有毒品海
    洛因及大麻之犯行，此外，本院依職權調查證據結果，復查無其他積極證據足資
    證明被告涉有前揭犯行，不能證明被告犯罪，自應為無罪判決之諭知。
據上論斷，應依刑事訴訟法第三百零一條第一項，判決如主文。
本案經檢察官簡靜玉到庭執行職務
中      華      民      國    九十      年     十二     月    二十一    日
                                  臺灣士林地方法院刑事第二庭
                                      法  官  李  昆  霖
右正本證明與原本無異。
如不服本判決，應於判決送達後十日內，向本院提出上訴狀。
                                      書記官  李  佩  真
中      華      民      國    九十      年     十二     月    二十五    日


司法院資訊處製作；財團法人民間司法改革基金會備份。
